臺灣臺東地方法院民事裁定
110年度消債更字第56號
聲  請  人  陳麒譽
代  理  人  林長振律師（法扶律師）
上列聲請人聲請更生事件，本院裁定如下：
    主  文
聲請人甲○○自民國一一一年七月十九日下午四時起開始更生程序
。
命司法事務官進行本件更生程序。
    理  由
一、按債務人不能清償債務或有不能清償之虞，且無擔保或無優
    先權之本金及利息債務總額未逾新臺幣（下同）12,000,000
    元者，於法院裁定開始清算程序或宣告破產前，得向法院聲
    請更生；債務人對於金融機構負債務者，在聲請更生或清算
    前，應向最大債權金融機構請求協商債務清償方案，或向其
    住、居所地之法院或鄉、鎮、市、區調解委員會聲請債務清
    理之調解；協商或調解成立者，債務人不得聲請更生或清算
    。但因不可歸責於己之事由，致履行有困難者，不在此限；
    本條例施行前，債務人依金融主管機關協調成立之中華民國
    銀行公會會員，辦理消費金融案件無擔保債務協商機制與金
    融機構成立之協商，準用前2項之規定，消費者債務清理條
    例（下稱消債條例）第3條、第42條第1項、第151條第1項、
    第7項、第9項分別定有明文。次按法院開始更生程序之裁定
    ，應載明其年、月、日、時，並即時發生效力；法院裁定開
    始更生或清算程序後，得命司法事務官進行更生或清算程序
    ，消債條例第45條第1項、第16條第1項前段亦規定甚明。
二、本件聲請意旨略以：聲請人無擔保或無優先權之債務總額為
    474,251元，名下財產僅有門牌號碼臺東縣○○○鄉○○村○○000○
    0號房屋，經強制執行為第1次拍賣後無人應買，且聲請人從
    事農作、林務等工作，平均每月薪資30,000元，應支出個人
    必要生活費用以最近1年臺東縣每人每月最低生活費1.2倍計
    算，並實際支出未成年子女2人每月扶養費各6,000元，每月
    共12,000元，以其每月所得扣除必要支出後，每月可供還款
    金額所餘無幾，有不能清償債務之情事，向本院聲請更生等
    語。
三、經查：
(一)聲請人雖主張無擔保或無優先權之債務總額為474,251元，
    並提出財團法人金融聯合徵信中心當事人綜合信用報告暨金
    融機構債權人清冊為憑，惟經本院函詢結果，聲請人迄民國
    110年11月止尚對債權人乙○（台灣）商業銀行股份有限公司
    、凱基商業銀行股份有限公司分別負有債務1,118,539元、1
    02,423元，合計為1,220,962元，有各該債權人陳報狀為憑
    ，核屬聲請人所負債務最新資訊，據以認定聲請人債務總額
    未逾12,000,000元，合先敘明。
(二)聲請人自陳從事農作、林務等工作，平均每月薪資30,000元
    等語，業據其提出109年度綜合所得稅各類所得資料清單、
    勞工保險被保險人投保資料表含明細，並與稅務電子閘門財
    產所得調件明細表大致相符，且已逾自111年1月1日起實施
    之每月基本工資25,250元，亦有基本工資之制訂與調整經過
    資料可參，堪認聲請人可處分所得以每月30,000元計算，尚
    屬妥適。至於聲請人雖於109年6月、110年3月、6月分別領
    有急難紓困專案補助15,000元、20,000元、15,000元，有衛
    生福利部（下稱衛福部）全國社會福利資源整合系統個人福
    利資源歸戶查詢資料可佐，然此僅屬一時性專案補助性質，
    並非定期定額之常態性社會福利津貼，衡以聲請人所受補助
    數額不高及供急難救助所需，尚無列入聲請人每月可處分所
    得必要。
(三)按債務人必要生活費用，以最近1年衛福部或直轄市政府所
    公告當地區每人每月最低生活費1.2倍定之；受扶養者之必
    要生活費用，準用第1項規定計算基準數額，並依債務人依
    法應負擔扶養義務之比例認定之，消債條例第64條之2第1、
    2項規定已明。查衛福部公告111年度臺東縣每人每月最低生
    活費為14,230元，以該數額1.2倍計算聲請人每月必要生活
    費用為17,076元。又聲請人應與前妻共同扶養未成年子女2
    人，有其所提戶口名簿、戶籍謄本、各該子女109年度綜合
    所得稅各類所得資料清單、全國財產稅總歸戶財產查詢清單
    可徵，並有各該子女稅務電子閘門財產所得調件明細表為佐
    ，雖其中1名子女曾於108、109年度各有薪資所得未達7,000
    元，另名子女則於110年間領取低收高中職生活補助未滿6,5
    00元，有衛福部全國社會福利資源整合系統個人福利資源歸
    戶查詢資料為憑，但分別予以扣除後，顯仍不敷依消債條例
    第64條之2第2項準用第1項規定如上述計算所得必要生活費
    用，足見均仍有受聲請人扶養必要。再聲請人依法應負擔未
    成年子女扶養義務比例為1/2，同以每人每月必要生活費用
    為17,076元計算後，聲請人本應分擔未成年子女2人每月扶
    養費各8,538元，縱扣除各該子女所受微薄薪資所得或社會
    補助，仍高於聲請人所陳報每月共實際支出扶養費12,000元
    ，聲請人陳報數額應可採認。聲請人每月支出必要生活費用
    17,076元及扶養費12,000元，共29,076元，堪予認定。
(四)消債條例之立法目的，在保障債權人公平受償，謀求消費者
    經濟生活之更生及社會經濟之健全發展。消債條例第151條
    第7項但書規定所稱「因不可歸責於己之事由，致履行顯有
    重大困難」之情形，須於法院就更生或清算之聲請為裁判時
    存在，至於該情形究係於何時發生，法無明文規定，即不應
    增加法律所無之限制，應不以協商或調解成立後始發生者為
    限，以貫徹消債條例之立法目的。查聲請人於消債條例施行
    前，曾於95年間與最大債權銀行協商成立，約定自95年8月1
    0日起每月清償6,612元，依各債權銀行債權金額比例清償其
    債務，惟聲請人正常繳付6期後，自96年2月起未依約繳款遭
    報送毀諾等情，有前揭當事人綜合信用報告暨金融機構債權
    人清冊、各該債權人陳報狀、本院公務電話紀錄可考。承前
    所述，聲請人每月可處分所得30,000元扣除必要支出29,076
    元後，每月僅餘924元，顯然不足以繼續履行上述每月清償6
    ,612元之協商方案，且此一情形短期內似未見有何改變可能
    性，堪認聲請人已符合消債條例第151條第7項但書規定，聲
    請人自得為本件聲請。又聲請人名下雖有房屋1棟，但經強
    制執行為第1次拍賣後無人應買，且該次拍賣最低價額為676
    ,000元，業經本院依職權調閱本院109年度司執字第16275號
    清償債務執行卷宗查核無誤，最終是否得以變價取償非無疑
    義，況縱以所定拍賣最低價額作為財產價值，並與上述每月
    所餘924元合併計算為聲請人清償能力，仍與前揭債務差距
    過大，尤其聲請人每月可供還款金額似無法支應前揭債務每
    月繼續發生之利息，聲請人已屬不能清償債務，自應許其得
    藉由更生程序清理債務。
四、綜上所述，聲請人為一般消費者，不能清償債務，所負無擔
    保或無優先權之債務未逾12,000,000元，且未經法院裁定開
    始清算程序或宣告破產，復查無消債條例第6條第3項、第8
    條或第46條各款所定駁回更生聲請之事由存在，則聲請人聲
    請更生，即屬有據，應予准許，並命司法事務官進行本件更
    生程序。　　
五、依消債條例第11條第1項、第45條第1項、第16條第1項前段
    ，裁定如主文。
中　　華　　民　　國　　111 　年　　7 　　月　　19　　日
              　　民事第一庭  法　官　黃柏仁
上為正本係照原本作成。
本裁定不得抗告。
中　　華　　民　　國　　111 　年　　7 　　月　　20　　日
                              書記官  張春梅